【裁判字號】    90,訴,2777
【裁判日期】    901220
【裁判案由】    偽造貨幣
【裁判全文】
臺灣臺中地方法院刑事判決                          九十年度訴字第二七七七號
    公  訴  人  台灣台中地方法院檢察署檢察官
    被      告  甲○○
    指定辯護人  本院公設辯護人乙○○
右列被告因偽造貨幣案件，經檢察官提起公訴（九十年度偵緝字第五八七號），本院
判決如左：
    主  文
甲○○行使偽造之通用貨幣，未遂，處有期徒刑貳年。
扣案之偽造拾圓通用貨幣壹仟枚均沒收。
    事  實
一、甲○○不知何時從何處收集取得他人偽造之拾圓通用貨幣一千枚後，竟基於行使
    偽造通用貨幣之犯意，於民國八十六年九月九日十四時十分許，混加五百枚真正
    之拾圓硬幣在該一千枚偽造之拾圓硬幣中，並持至台中市○○路○段一八九號台
    灣中區郵政管理局漢口郵局（下簡稱漢口郵局），欲以王立銘之名義，匯到伊自
    己0000000000000號大全街郵局帳戶內，當其將硬幣交給櫃檯人員
    劉淑慧以為行使時，經劉淑慧當場識破，而要求甲○○出示證件，甲○○見事蹟
    敗露，乃留下該袋硬幣倉皇離去，致未得逞。
二、案經臺中市警察局第二分局報請臺灣臺中地方法院檢察署檢察官偵查起訴。
    理  由
一、訊據被告甲○○，固坦承於右揭時地，持一千五百枚拾圓硬幣到郵局匯款之事實
    ，惟否認明知其中一千枚硬幣係偽造的，辯稱：伊之前向一王姓男友人借了新台
    幣（下同）三萬多元，為了還債，伊乃向一年約四、五十歲之女性友人借得該一
    千五百枚拾圓硬幣，準備匯還給該王姓男子，伊實不知該女性友人所交付之硬幣
    中，竟有一千枚是偽造的，又該王姓友人借伊錢時，本扣押伊之身分證，嗣因該
    王姓友人要到外地工作，伊乃依照該王姓友人之要求，於八十六年七月間，將伊
    郵局之存摺、提款卡交給該王姓友人，該王姓友人並交代伊，若要償還借款，即
    以王立銘為匯款人，將錢匯入伊之郵局帳戶內云云。
二、經查，被告持一千五百枚硬幣到漢口郵局，欲以王立銘為匯款人匯到被告郵局帳
    戶內，嗣經承辦人劉淑惠發現其中一千枚硬幣係偽幣後匆匆離去之事實，業經證
    人劉淑惠於於警訊中陳述甚詳，並有被告填寫之匯款單一紙、被告在郵局被錄影
    後翻拍之照片二幀附卷可稽（以上參八十七年度偵字第一六一七四號卷第九、第
    十頁），並有扣案之該一千枚偽造拾圓硬幣足憑，而該些偽造硬幣經送中央銀行
    鑑定結果，認其構造成份與真幣不同，確係偽幣無訛，此有該銀行八十七年七月
    二十二日台央發字第○三○○八二三號函一份存卷可參，且本院當庭勘驗該些偽
    幣結果，亦認其「外觀雖與真幣差不多，但重量比真幣輕，摸起來比較滑」（參
    本院九十年十二月十三日審判筆錄）；又被告稱不知借錢給伊之王姓男子、女性
    友人之真實姓名年籍住址在卷，而按一般會借錢給他人者，除銀行及地下錢莊外
    ，通常均是借款者熟識之親戚或友人，該王姓男子及女性友人既非地下錢莊，必
    與被告甚為熟稔，方可能借錢給被告，是被告竟不知渠等之姓名住址，顯與常情
    有違；再銀行存摺之取得一般情形並不困難，該王姓男子果借被告金錢，理應叫
    被告將錢匯入伊自己帳戶中償還，怎會叫被告將錢匯入被告自己之帳戶內？其用
    心令人不解，而難令人相信；另被告郵局帳戶之出入明細（附於偵緝卷第四七至
    第四九頁）顯示，該帳戶在八十六年七月份之存款餘額，最多為七月十四日之三
    十七萬五千四百三十六元，最少為七月三十一日之五萬九千三百九十四元，可知
    被告交付該帳戶存摺及提款卡給王姓男子時，該帳戶之存款足夠償還被告向王姓
    男子所借之三萬多元尚有餘，是以被告應無交付存摺及提款卡給該王姓友人或於
    交付後再匯一萬五千元償還之理。綜上所述，認被告顯然明知該一千枚拾圓硬幣
    是偽幣，而以匯入自己帳戶之方式行使兌換真錢，於被發現後因心虛而留下硬幣
    倉皇離去，其所辯僅係卸責之詞，不足採信。本件事證明確，被告犯行應堪認定
    。
二、核被告所為，係犯刑法第一百九十六條第一項前段、第三項之行使偽造通用貨幣
    未遂罪（參最高法院二十年上字第一九一一號判例：被告以偽造之中央銀行券，
    向某洋貨店購買肥皂，果由該店登時發現為偽造，則被告行使該銀行券，尚屬未
    遂），公訴人認係犯行使偽造通用貨幣既遂罪，顯有未洽，而因行使偽造通用貨
    幣未遂與既遂之罪名相同，故毋庸變更起訴法條；又被告意圖供行使之用而收集
    偽造通用貨幣之行為，為行使之高度行為所吸收，不另論罪；再被告前揭所犯既
    屬未遂，故依刑法第二十六前段，減輕其刑。爰審酌被告犯後飾詞卸責不思悔悟
    、年輕力壯不思以正當方法賺取財物卻為本犯行，所為擾亂國家社會金融秩序甚
    鉅等一切情狀，量處如主文所示之刑。扣案之偽造通用貨幣一千枚，依刑法第二
    百條之規定，應併予宣告沒收。另被告雖以王立銘為匯款人填寫匯款單一紙，惟
    因「王立銘」等字在該匯款單內只是匯款人資料之記載，非表示該匯款單係其人
    所製作之簽名，與偽造文書罪之構成要件不合，是以本院未就此部分併予審究，
    附此敘明。
據上論斷，應依刑事訴訟法第二百九十九條第一項前段，刑法第一百九十六條第一項
、第三項、第二十六條前段、第二百條、罰金罰鍰提高標準條例第一條前段，判決如
主文。
中      華      民      國    九十      年     十二     月     二十     日
                                    法  官  李  秋  娟
右正本證明與原本無異。
如不服本判決，應於判決送達後十日內向本院提出上訴狀，上訴於臺灣高等法院臺中
分院( 須附繕本 )。
                                    書記官
中      華      民      國    九十      年     十二     月     二十     日
附錄本案論罪科刑法條全文：
刑法第一百九十六條第一項
行使偽造、變造之通用貨幣、紙幣、銀行券或意圖供行使之用而收集或交付於人者，
處三年以上十年以下有期徒刑，得併科五千元以下罰金。
收受後方知為偽造、變造之通用貨幣、紙幣、銀行券而仍行使，或意圖供行使之用而
交付於人者，處五百元以下罰金。
第一項之未遂犯罰之。


司法院資訊處製作；財團法人民間司法改革基金會備份。
